最高法院刑事判決　　　　　　一○○年度台上字第三二九三號
上　訴　人　吳登燦
選任辯護人　劉育志律師
上　訴　人　石基應
選任辯護人　徐維良律師
上列上訴人等因強盜案件，不服台灣高等法院中華民國一○○年
三月二十四日第二審判決（九十九年度上訴字第三○六八號，起
訴及追加起訴案號：台灣桃園地方法院檢察署九十七年度偵字第
一一二四五、一七二七三號，九十八年度偵字第三四九一號），
提起上訴，本院判決如下：
    主  文
原判決關於石基應、吳登燦部分均撤銷，發回台灣高等法院。
    理  由
本件原判決認定上訴人石基應、吳登燦均有原判決所記載之犯罪
事實，因而撤銷第一審所為上訴人等無罪諭知之判決，改判依想
像競合犯之規定，從一重分別論處上訴人等共同意圖為自己不法
之所有，結夥三人以上，攜帶兇器，以強暴、脅迫至使不能抗拒
，而取他人之物，累犯各罪刑，固非無見。
惟查：(一)刑事訴訟法第一百五十九條之五第一項「被告以外之人
於審判外之陳述，雖不符前四條之規定，而經當事人於審判程序
同意作為證據，法院審酌該言詞陳述或書面陳述作成時之情況，
認為適當者，亦得為證據」之規定，係以被告以外之人於審判外
之陳述經法院審酌作成時之情況，認為適當時，始有其適用。此
所謂「審酌該陳述作成時之情況，認為適當」者，係指依各該審
判外供述證據製作當時之過程、內容、功能等情況，是否具備合
法可信之適當性保障，加以綜合判斷而言。原判決採納國聯當舖
鑑定報告，資為認定上訴人等共同加重強盜犯行論據之一部，固
於理由壹、二(一)略謂上訴人等及其在原審之辯護人均同意作為證
據，且經審酌該審判外書面陳述，並無違法取證之情事，故認為
適當云云。經查，卷附由卓阿松於民國九十七年六月四日出具之
鑑定報告（偵字第一一二四五號卷第二十六頁），查係警察機關
就楊立華於九十七年四月二十四日攜帶前往桃園縣桃園市○○路
四四八之七號八樓之珠寶，委由私人所為之判斷，非由檢察官或
法官依刑事訴訟法之規定指定鑑定人或囑託機關（團體）而為之
鑑定。原判決就該鑑定報告之製作人如何具有特別知識經驗，而
得就特定物證加以鑑驗並陳述或報告其專業意見，及上揭書面製
作當時之內容、功能等攸關可信適當性保障等事項，為必要之說
明，僅以書面作成過程無違法取證之情事，即認為適當而有證據
能力，自有適用證據法則不當及理由不備之違法。再稽之原審審
判程序筆錄之內容，亦無有關原審之審判長曾向上訴人等提示上
揭國聯當舖鑑定報告並告以要旨之記載，逕採為認定事實之基礎
，併有應於審判期日調查之證據而未予調查之違法。(二)科刑之判
決書，須詳載其所認定被告之犯罪事實，並於理由內逐一說明其
憑以認定之證據，使事實與理由兩相一致，方為合法。原判決分
別論上訴人等以共同意圖為自己不法之所有，結夥三人以上，攜
帶兇器，以強暴、脅迫至使不能抗拒，而取他人之物之罪，固於
事實欄內記載上訴人等與林林銘、丁國林共同基於意圖為自己不
法之所有之強盜犯意聯絡，由林林銘持原判決附表一編號2 所示
之改造手槍抵住葉博鈞頭部，並與上訴人等喝令葉博鈞必須配合
，而強取葉博鈞隨身攜帶之財物，於葉博鈞身體自由受拘束期間
，上訴人等復共同向葉博鈞恫嚇稱：「要充分配合，不然要你死
」等情，並於理由欄內依憑上揭國聯當舖鑑定報告，說明上訴人
等祇是提出一批無價值之物，名義上要求葉博鈞購買，於葉博鈞
不予應允時，上訴人等遂以之為藉口而實行強盜葉博鈞之財物等
語。然原判決事實欄同時記載楊立華與葉博鈞曾有數次珠寶買賣
交易，於九十七年四月二十四日凌晨二時許，邀同上訴人等攜帶
金飾、戒指共五十六只，前往林林銘向葉博鈞所承租位於桃園縣
桃園市○○路四四八之七號八樓之套房與丁國林、林林銘碰面，
再由林林銘撥打電話予葉博鈞，請葉博鈞前往該套房洽談買賣珠
寶之事，嗣因葉博鈞表示珠寶尚待翌日請人鑑定真偽，楊立華先
行離開，並委託上訴人等留在套房看管珠寶，丁國林見僅葉博鈞
一人在場，認有機可乘，乃藉口不滿葉博鈞稱其介紹楊立華與葉
博鈞間之珠寶買賣有賺取佣金，因而與葉博鈞發生口角，繼而向
葉博鈞強取財物等情。原判決似認定丁國林係於與葉博鈞因有無
賺取佣金一事發生爭執後，始行強取葉博鈞之財物，然上訴人等
始終否認行為時具有強盜財物之意圖，且原判決上揭認定縱屬無
訛，上訴人等實行參與看守葉博鈞或前往銀行提款設備提款等行
為之際，其等對於丁國林、林林銘當時所具不法所有之意圖是否
知情，攸關上訴人等有無強盜財物不法意圖之判斷，自應詳述其
所憑之證據及其認定之理由。原判決就此未為必要之說明，逕論
處上訴人等加重強盜各罪刑，亦有理由不備之違誤。上訴人等不
服原判決而提起上訴，均有理由，應認原判決關於上訴人等部分
，有撤銷發回更審之原因。至原判決認上訴人等想像競合犯以非
法方式由自動付款設備取得他人財物罪部分，本乎審判不可分之
原則，併予發回，附此敘明。
據上論結，應依刑事訴訟法第三百九十七條、第四百零一條，判
決如主文。
中    華    民    國  一○○  年    六    月   十六   日
                      最高法院刑事第十庭
                          審判長法官  黃  一  鑫  
                                法官  張  春  福  
                                法官  林  勤  純  
                                法官  陳  國  文  
                                法官  宋  明  中  
本件正本證明與原本無異
                                      書  記  官  
中    華    民    國  一○○  年    六    月  二十一  日
                                                      V